【裁判字號】    99,交聲,1858
【裁判日期】    990630
【裁判案由】    交管條例聲異
【裁判全文】
臺灣板橋地方法院交通事件裁定        99年度交聲字第1858號
原處分機關  交通部公路總局臺北區監理所蘆洲監理站
異  議  人
即受處分人  甲○○
上列受處分人因違反道路交通管理處罰條例案件，對於交通部公
路總局臺北區監理所蘆洲監理站於96年3 月14日所為之處分（原
處分案號：北監蘆字第裁46-AR0000000號裁決書）聲明異議，本
院裁定如下：
    主  文
異議駁回。
    理  由
一、原處分意旨略以：異議人即受處分人甲○○騎乘車牌號碼P3
    9-620 號普通重型機車於95年4 月2 日14時51分，在台北市
    ○○路○段處經查獲「機器腳踏車不在規定之車道行駛」違
    規，遂依據違反道路交通管理處罰條例第45條第1 項第13款
    規定，以北市警交字第AR0000000 號違反道路交通管理事件
    通知單逕行舉發之，嗣異議人因巳逾應到案日期，遂依違反
    道路交通管理事件統一裁罰基準及處理細則第44絛第1 項規
    定於96年3 月14日掣開裁決書處分，並於96年3 月19日完成
    寄存送達。異議人接到上揭裁決書之翌日起20日內未提出聲
    明異議，亦未依應到案日期前繳納罰鍰結案，遂於99年4 月
    22日以蘆監裁字第4699040002號行政執行案件移送書交法務
    部行政執行署板橋行政執行處執行，異議人接獲上揭行政執
    行處通知後，於99年6 月10日提出聲明異議等語。
二、異議人聲明異議意旨略以：伊住舊式公寓無電鈴設備，沒有
    收到罰單及照片，希望照原罰緩款項繳納云云。
三、按受處分人不服第8 條主管機關所為之處罰，得於接到裁決
    書之翌日起20日內，並得依法扣除在途期間，向管轄地方法
    院聲明異議，道路交通管理處罰條例第87條第1 項及道路交
    通案件處理辦法第12條分別定有明文。而道路交通異議案件
    ，當事人非居住於處罰機關所在之鄉、鎮、市（包括縣轄市
    、省轄市及院轄市）者，但居住於受理聲明異議案件法院之
    管轄區域者，依本標準第2 條第1 款中之地方法院在途期間
    欄所載日數扣除在途期間，法院訴訟當事人在途期間標準第
    4 條第1 款第2 目亦規定甚明。此為交通異議事件之程序規
    定，為聲明異議之合法要件，受處分人之聲明異議自須合於
    此項程序規定，法院始得受理為實體之審查。又交通法庭認
    聲明異議不合法律上之程式，且無從補正者，應以裁定駁回
    之，道路交通案件處理辦法第18條亦有規定。另按處理違反
    道路交通管理事件，有關文書送達之程序，依行政程序法之
    規定，此為違反道路交通管理事件統一裁罰基準及處理細則
    第5 條所明文規定。又送達，於應受送達人之住居所、事務
    所或營業所為之；於應送達處所不獲會晤應受送達人時，得
    將文書付與有辨別事理能力之同居人、受僱人或應送達處所
    之接收郵件人員。行政程序法第72條第1 項前段、第73條第
    1 項所明定。惟送達，不能依前2 條規定為之者，得將文書
    寄存送達地之地方自治或警察機關，並作送達通知書2 份，
    1 份黏貼於應受送達人住居所、事務所、營業所或其就業處
    所門首，另1 份交由鄰居轉交或置於該送達處所信箱或其他
    適當位置，以為送達。前項情形，由郵政機關為送達者，得
    將文書寄存於送達地之郵政機關。再按民事訴訟文書之寄存
    送達，依92年2 月7 日修正公布、同年9 月1 日施行之民事
    訴訟法第138 條第2 項規定，自寄存之日起，經10日發生效
    力，此因應受送達人未必能即時領取訴訟文書而知悉其內容
    ，故特設此規定以保障其權益。茲行政程序法雖未如前述民
    事訴訟法增設第138 條第2 項規定，但基於保障應受送達人
    權益之同一理由，解釋上應認為有上開規定之類推適用。
四、經查：
（一）本件原處分機關於96年3月14日以北監蘆字第4裁6-AR0000
      000 號製發之違反道路交通管理事件裁決書，其送達程序
      係以異議人之住所地址即臺北縣三重市○○路○ 段264 巷
      6 弄5 號3 樓為應送達處所，而上開送達地址核與本院依
      職權查詢之異議人戶籍地址相符，此有本院職權查詢之個
      人基本資料查詢結果1 紙在卷可憑，復核諸異議人聲明異
      議狀上所載之住所亦為臺北縣三重市○○路○ 段264 巷6
      弄5 號3 樓，是堪認該址確屬異議人實際得受領文書之處
      所無誤；又觀之上開送達證書，郵政機關人員送達裁決書
      於上址時，因未獲會晤應受送達人本人，又無得受領文書
      之同居人、受僱人或應受送達處所之接收郵件人員等代收
      人員為收受，乃依上揭違反道路交通管理事件統一裁罰基
      準及處理細則準用行政程序法第74條之規定，將該裁決書
      於96年3 月19日寄存於三重四支局郵局，並製作通知書2
      份，1 份黏貼於應受送達人即異議人上址門首，另1 份置
      於該址信箱或其他適當位置以為送達等情，有原處分機關
      之送達證書在卷可參，上開送達方式，核與行政程序法第
      72、73、74條規定之寄存送達程序相符，堪認原處分機關
      向該址送達前開裁決書，即屬已合法寄存送達，並於96年
      3 月19日起經過10日即於96年3 月29日合法送達於異議人
      ，而生送達之效力，此不因異議人實際上有無前往三重四
      支局郵局領取收受系爭裁決書而有所異，故異議人執其「
      住舊式公寓無電鈴設備，並無收到罰單及照片」云云，而
      聲明異議，已無足採。
（二）又原處分機關係位於臺北縣蘆洲市○○○路163 號，而異
      議人住所地為臺北縣三重市○○路○ 段264 巷6 弄5 號3
      樓，則依上揭法院訴訟當事人在途期間標準相關規定，異
      議人聲明異議之期間，原亦應於上開裁決書送達生效（96
      年3 月29日）翌日起20日之法定不變期間加上2 日在途期
      間內（96年4 月20日）為之，然異議人乃遲至99年6 月10
      日始為本件聲明異議，已顯逾聲明異議之期間。故依首開
      說明，本件異議人提起異議之程式於法不合，且無從補正
      ，揆諸首揭條文規定，自應將其異議駁回。
（三）末查，本件異議人係於95年4 月2 日為警逕行舉發，舉發
      通知單已載明應到案日期為「95年5 月17日」，且舉發通
      知單業經合法送達於異議人已如前所認，惟異議人並未依
      規定期限繳納罰鍰結案或向處罰機關陳述意見，原處分機
      關始於「96年3 月14日」作出裁決，足徵異議人係於逾越
      應到案期限60日以上甚明，則原處分機關依違反道路交通
      管理事件統一裁罰標準表就違反道路交通管理處罰條例第
      45條第13款所定之裁罰基準，裁處異議人罰鍰1,800 元，
      於法並無不合，附此敘明。
五、據上論斷，應依道路交通案件處理辦法第18條前段，裁定如
    主文。
中    華    民    國    99    年    6     月    30    日
                              交通法庭法  官  徐子涵
上列正本證明與原本無異。
如不服本裁定，應於裁定送達後五日內敘明抗告理由，向本院提
出抗告狀。
                                      書記官  張桐嘉
中    華    民    國    99    年    6     月    30    日

司法院資訊處製作；財團法人民間司法改革基金會備份。
